【裁判字號】    97,交簡上,215
【裁判日期】    980318
【裁判案由】    公共危險
【裁判全文】
臺灣臺北地方法院刑事判決           97年度交簡上字第215號
上  訴  人
即  被  告  甲○○
上列被告因公共危險案件，不服本院97年度北交簡字第1674號中
華民國97年11月20日第一審簡易判決（起訴案號：97年度偵字第
18565號），提起上訴，本院管轄之第二審合議庭判決如下：
    主  文
原判決撤銷。
甲○○服用酒類，不能安全駕駛動力交通工具而駕駛，處有期徒
刑參月，併科罰金新臺幣柒萬元，有期徒刑如易科罰金，罰金如
易服勞役，均以新臺幣壹仟元折算壹日。
    事  實
一、甲○○前於民國95年6月間，因犯公共危險罪，由臺灣士林
    地方法院於95年10月16日以95年度士簡字第1446號判處拘役
    25日確定，於95年12月21日易科罰金執行完畢。其又於95年
    10月間，再因犯公共危險罪，由同法院於96年1月25日以95
    年度士交簡字第2220號判處拘役25日確定，於96年3月16日
    易科罰金執行完畢（以上均不構成累犯）。其於97年8月12
    日13時許，因薪資未領，無力繳付房租，而心情不佳，與同
    事在臺北市○○區○○街某處飲用酒類，飲至當日下午16時
    許結束，明知已達不能安全駕駛動力交通工具之程度，竟猶
    不知悔改，仍騎乘車牌號碼CYJ-852號重型機車，於同日19
    時5分許，行經臺北市中山區○○○路與市○○道口時，因
    酒後判斷力、注意力減低致未開啟車燈，而為警攔查。經警
    以酒精濃度測定器測得其酒後呼氣酒精濃度達每公升0.70
    毫克，而查悉上情。
二、案經臺北市政府警察局中山分局報告臺灣臺北地方法院檢察
    署檢察官偵查後聲請以簡易判決處刑。
    理  由
一、上揭犯罪事實，業據被告甲○○於本院審理時坦承不諱，並
    有酒精濃度測定紀錄表、刑法第185條之3案件測試觀察紀錄
    表（內載: 被告遭查時有夜間駕車未依規定使用燈光，駕駛
    行為明顯異常，對員警指揮及交通號誌無反應或遲緩，駕駛
    判斷力顯然欠佳，以及查獲、測試或訊問過程，呆滯木僵等
    情況）、生理平衡檢測表、酒測告知單等在卷可稽（參偵卷
    第10-13頁），足見被告前開出於任意性之自白，核與事實
    相符，可以採信。又依行政院國軍退除役官兵輔導委員會臺
    北榮民總醫院88年8月5日（88）北總內字第26868號函所載
    ：酒精對人體之影響程度，當呼氣酒精濃度達每公升0.25毫
    克時，輕度協調功能降低，達每0.50毫克時，反應較慢、感
    覺減低，將影響駕駛，達0.75思考改變，個性行為改變。本
    件被告測得呼氣中酒精濃度已達每公升0.70毫克，足認其已
    有反應較慢、感覺減低，將影響駕駛之情況。本件被告接受
    酒後吐氣測定之時間距離其飲酒之時間已相隔3小時左右，
    仍未注意夜間應使用燈光，足見其當時之判斷力、注意力均
    已因其飲用酒類而受有影響，並已達不能安全駕駛之程度。
    從而，本件被告公共危險之犯行，事證明確，洵堪認定，應
    依法論科。
二、核被告所為，係犯刑法第185之3條服用酒類不能安全駕駛動
    力交通工具而駕駛罪。原審以被告事證明確，予以論罪科刑
    ，固非無見。惟按刑事審判旨在實現刑罰權分配之正義，故
    事實審法院對於被告之量刑，應符合比例、平等及罪刑相當
    原則，使輕重得宜，罰當其罪。又法律上屬於自由裁量之事
    項，並非概無法律性之拘束。自由裁量係於法律一定之外部
    性界限內，使法官具體選擇以為適當之處理；因此在裁量時
    ，必須符合所適用之法規之目的；更進一步言，須受法律秩
    序之理念所指導，此即所謂之自由裁量之內部性界限。再者
    ，刑之量定，為求個案裁判之妥當性，法律賦予法院裁量之
    權，於科刑時則應審酌刑法第57條所列各款情狀，分別情節
    ，為被告量刑輕重之標準。本件被告所犯公共危險犯行，雖
    然提高自己或其他用路人之肇事風險，然本件被告並未發生
    其他交通事故。另被告雖於95年間曾二度同因犯公共危險罪
    ，而經臺灣士林地方法院以95年度士簡字第1446號、95年度
    士交簡字第2220號分別判處拘役25日確定，並均已易科罰金
    執行完畢。但其上開第二次犯行之時間為95年10月間，距離
    本件犯行已近2年，顯見被告在第二次犯公共危險罪後，應
    已深自悔悟。而本件公訴人起訴時亦僅具體求處有期徒刑4
    月，如以1000元易科罰金，亦僅為12萬元。從而，原審對被
    告從嚴論以有期徒刑3月，併科罰金14萬元，尚難謂符合比
    例原則及罪刑相當原則，量刑有所失入，當非法之持平，難
    謂允當，被告上訴以量刑過重而指摘原判決不當，為有理由
    ，自應由本院將原判決予以撤銷改判。爰審酌被告係因無力
    繳付房租，心情不佳，而犯本罪之動機，其酒後吐氣之酒精
    濃度為每公升0.7毫克，被告犯後坦承犯行，態度尚稱良好
    等一切情狀，量處如主文第二項所示之刑，並分別諭知易科
    罰金及易服勞役之折算標準。
據上論斷，應依刑事訴訟法第455條之1第1項、第3項、第369條
第1項前段、第364條、第299條第1項前段，刑法第185條之3、第
41條第1項前段、第42條第3項前段，刑法施行法第1條之1第1項
，判決如主文。
本案經檢察官楊智綸到庭執行職務。
中    華    民    國    98    年    3     月    18    日
                  刑事第四庭    審判長法  官  郭惠玲
                                      法  官  李明益
                                      法  官  李桂英
以上正本證明與原本無異。
本判決不得上訴。
                                      書記官  嚴君珮
中    華    民    國    98    年    3     月    18    日
附錄本案論罪科刑法條全文:
中華民國刑法第185條之3
服用毒品、麻醉藥品、酒類或其他相類之物，不能安全駕駛動力
交通工具而駕駛者，處1年以下有期徒刑、拘役或科或併科15萬
元以下罰金。


司法院資訊處製作；財團法人民間司法改革基金會備份。
